【裁判字號】    88,訴,275
【裁判日期】    890121
【裁判案由】    偽造文書等
【裁判全文】
台灣士林地方法院刑事判決                          八十八年度訴字第二七五號
    公  訴  人  臺灣士林地方法院檢察署檢察官
    被      告  甲○○○
右列被告因詐欺等案件，經檢察官提起公訴（八十八年度偵字第三七九０號），本院
判決如左：
        主  文
甲○○○行使偽造私文書，足以生損害於他人，處有期徒刑肆月。
偽造如事實欄所載「丙○○」名義之標單壹紙沒收。
        事  實
一、甲○○○於民國（下同）八十五年六月十五日召集一起民間互助會，每會新台幣
    （下同）二萬元，採內標制，連會首共計二十一人，投標地點位於台北市○○區
    ○○路二段二六三巷五號。詎於八十六年一月十日即進行第八會投標時，甲○○○因急需用錢，竟意圖為自己不法之所有，在上開投標地點，未經會員丙○○之
    同意，即在私文書標單上偽造丙○○之署押及標金二千六百元，偽以丙○○名義
    投標行使而得標，使其他活會會員陷於錯誤，依約繳納會款，計詐得會款三十餘
    萬元，足以生損害於丙○○及包括乙○○（以其岳母山頂姐名義跟會）在內之其
    他活會會員，嗣於八十七年一月十日末會時，丙○○及乙○○均主張為活會，始
    發現上情，甲○○○於本院審理中逃匿，經通緝，始於八十八年七月十三日緝獲
    到案。
二、案經被害人乙○○訴請台灣士林地方法院檢察署檢察官偵查起訴。
        理  由
一、訊據被告甲○○○，固坦承有以丙○○名義標得會款之事實，惟矢口否認涉有上
    開偽造文書及詐欺之犯行，辯稱：伊在倒數第二會時，有徵得丙○○同意，才向
    他借標，以標息五千元得標，並非冒標，且事後均已還清云云。惟查：該互助會
    於八十七年一月十日末會時，除告訴人乙○○外，丙○○亦主張活會，丙○○並
    表示被冒標，故被告與乙○○、丙○○三方曾至調解委員會聲請調解等情，迭據
    告訴人乙○○指訴甚詳，並有該互助會單影本一紙、台北市內湖區八十七年度調
    字第０一八號卷影本一份附卷可稽，依該調解內容，可見方秀惠（係乙○○之妻
    ）與丙○○曾於八十七年一月二十日因該互助會糾紛之事由向台北市內湖區調解
    委員會聲請調解，依該調解筆錄記載事件概要內容為「原由民國八十五年六月十
    日李春花本人起標之自助會，至八十七年元月十日止，於到期之日（民國八十七
    年一月十日）將會尾款之金額新台幣四十萬元正，佔為己（李春花）有，未交予
    尾會方秀惠，並於自助會中將丙○○所有之一會偷標，並告知未標，會錢也將佔
    為己（李春花）有，有詐欺之嫌。」，末並有聲請人「方秀惠、丙○○」之簽名
    ，嗣因被告丙○○未出席調解，故僅被告與方秀惠成立調解，此有上開調解卷宗
    影本可參；且被告於偵查中經訊以：「何時倒會？」「告訴人是尾會．．．。」
    ，「會到最後還有誰是活會？」「還有一個丙○○，但已和他處理。」，「你何
    時標丙○○之會？」「第八會用許之名稱，二千六百元標的，約是八十六年元月
    標的。」，「你如何收許的會錢？」「別人標多少，我一樣收，他有來標過一、
    二次。」，「你標許之會，許不知？」「是，他不知。」（見偵他卷第十三頁）
    ，被告於本院調查中翻異前供，改稱：伊聽不懂國語，偵查中檢察官說國語，伊
    聽不懂檢察官問什麼云云，然經本院當庭勘驗該次偵訊之錄音帶，發現前半段內
    容未錄到，只錄到問告訴人是否知道丙○○之地址，及雙方能否和解，但檢察官
    均是以台語來問被告，有該次勘驗結果筆錄可證（見本院八十八年九月十七日訊
    問筆錄），是被告辯稱不知檢察官問何事，顯與事實不符，應認被告於偵訊中之
    自白方與事實相符，其事後所辯，顯係臨訟飾卸之詞，殊不足採。至於證人丙○○與其妻許巫素珍於本院調查中固均證稱事前有同意借會給被告云云，然被告甫
    經本院緝獲時，係稱：伊事先有徵得丙○○之同意而標下該會，是伊說有困難，
    丙○○同意將會借給伊的等語，經本院傳訊丙○○，丙○○表示是伊太太許巫素
    珍說被告有困難要借會來標的等語，被告即改稱是向許巫素珍借的，後丙○○及
    許巫素珍均附和其詞，一致證稱有將該會借給被告云云，然渠等所證，已與前開
    調解內容不符，況丙○○自承已答應讓被告慢慢還錢，且被告常向他買魚，是好
    客戶等語（見本院八十八年九月十七日訊問筆錄），應認丙○○夫妻二人因事後
    已與被告達成和解，且念在被告經常照顧其生意之情份上，始為上開迴護之詞，
    顯不足採信，是以本案事證明確，被告之犯行洵堪認定。
二、查被告冒用會員丙○○名義偽造標單，行使得標，詐取會款，核其所為，係犯刑
    法第二百十條、第二百十六條之行使偽造私文書罪及第三百三十九條第一項之詐
    欺取財罪。其偽造署押為偽造私文書之部分行為，不另論罪，偽造私文書後持以
    行使，偽造之低度行為為行使之高度行為所吸收，應依行使論擬。被告一詐欺行
    為，詐騙各活會之會員，為一行為觸犯數罪名之想像競合犯，應從一重之詐欺罪
    處斷。而行使偽造私文書與詐欺罪間二罪間，有方法、結果之牽連關係，應從一
    重論以行使偽造私文書罪處斷。爰審酌被告之素行尚佳、尚無前科紀錄，犯罪目
    的、手段、所生危害、犯罪後否認犯行，尚未完全賠償被害人等一切情狀，量處
    如主文所示之刑，以資懲儆。被告偽造「丙○○」名義之標單一張，係被告所有
    且供犯罪所用之物，雖未扣案，惟亦未能證明已滅失，仍應依刑法第三十八條第
    一項第二款規定，併予宣告沒收。
據上論斷，應依刑事訴訟法第二百九十九條第一項前段，刑法第二百十六條、第二百
十條、第三百三十九條第一項、第五十五條、第三十八條第一項第二款，罰金罰鍰提
高標準條例第一條前段，判決如主文。
本案經檢察官繆卓然到庭執行職務。
中      華      民      國      八十九      年     一    月    二十一   日
                                  臺灣士林地方法院刑事第二庭
                                          法  官  楊  迺  伶
右正本證明與原本無異。
如不服本判決，應於判決送達後十日內，向本院提出上訴狀。
                                          書記官  趙  彩  彤
中      華      民      國     八十九      年      一    月    二十四   日
論罪科刑依據之法條：
刑法第二百十條：
偽造、變造私文書，足以生損害於公眾或他人者，處五年以下有期徒刑。
刑法第二百十六條：
行使第二百十條至第二百十五條之文書者，依偽造、變造文書或登載不實事項或使登
載不實事項之規定處斷。
刑法第三百三十九條第一項：
意圖為自己或第三人不法之所有，以詐術使人將本人或第三人之物交付者，處五年以
下有期徒刑、拘役或科或併科一千元以下罰金。


司法院資訊處製作；財團法人民間司法改革基金會備份。
